臺灣臺南地方法院交通事件裁定　　　　 94年度交聲字第157號
移送機關　交通部公路總局嘉義區監理所台南監理站
受處分人
即異議人　甲○○
上列受處分人因違反道路交通管理處罰條例案件，對於交通部公
路總局嘉義區監理所台南監理站民國94年3月10日所為之裁決處
分（處分案號：嘉監南字第裁74-M00000000號）聲明異議，本院
裁定如下：
    主  文
原處分關於「違反道路交通安全規則肇事致人受輕傷，吊扣駕駛
執照陸個月」部分撤銷。
甲○○汽車駕駛人，駕駛汽車違反道路交通安全規則，因而肇事
致人受傷，記違規點數參點。
    理  由
一、原處分意旨略以：受處分人即異議人甲○○於民國93年3月1
    0日凌晨1時許，駕駛車牌號碼E3-5750號自小客車，沿台南
    縣永康市○○路由南向北方向行駛，行經該路260號前，由
    外側快車道欲變換車道至機車優先道作路邊停車時，因疏未
    注意後方來車，而與同向自後駛來直行於機車優先道上、由
    陳曉玫所騎乘之車牌號碼WHC-107號輕機車發生碰撞，造成
    陳曉玫受有「頭部外傷併腦挫傷、蜘蛛膜下腔出血、左側頭
    皮裂傷長4公分」等傷害，而有駕車違反交通安全規則肇事
    致人受傷之違規行為，經台南縣警察局永康分局員警據報到
    場處理後製單舉發。嗣移送機關即交通部公路總局嘉義區監
    理所台南監理站，復以異議人之上述違規事實明確，乃依道
    路交通管理處罰條例第48條第1款及第63條第1項第1款規定
    ，裁處異議人罰鍰新台幣（下同）1千8百元，並記違規點數
    1點，及依修正前道路交通管理處罰條例第61條第3項之規定
    ，裁處異議人吊扣駕駛執照6個月。
二、聲明異議意旨則以：異議人甲○○所申訴之事項為違反道路
    交通管理事件裁決書之處罰主文的罰鍰1千8百元和吊扣駕駛
    執照6個月，為何處罰鍰還要吊扣駕照。復本件交通事故經
    台南地方法院判決陳曉玫係犯刑法第185條之3之不能安全駕
    駛罪，且已在台南縣永康市調解委員會調解成立，礙於陳曉
    玫酒後騎車、無照亦未戴安全帽，並陳曉玫自異議人自小客
    車右後方駛來，未注意而煞車不及，致擦撞異議人自小客車
    ，受傷後即送往奇美醫院，應道義索賠3萬元，請明察可否
    不用吊扣駕照，因異議人每月微薄薪資，得支付高堂幼小，
    更要靠駕照駕車，若無駕照開車將造成異議人日常生活上的
    不便，異議人願罰款，但吊扣駕照是否可議。從而，異議人
    不服原裁處關於「違反道路交通安全規則肇事致人受輕傷」
    裁處吊扣駕駛執照6個月部分，而提起本件異議。
三、按汽車駕駛人，駕駛汽車違反道路交通安全規則，因而肇事
    致人受傷者，記違規點數3點；致人重傷者，吊扣其駕駛執
    照3個月至6個月，93年4月21日修正公布，且於同年7月1日
    施行之道路交通管理處罰條例第61條第3款明文規定。
四、經查：
  (一)本件受處分人即異議人甲○○於93年3月10日凌晨1時許，駕
    駛車牌號碼E3-5750號自小客車，沿台南縣永康市○○路由
    南向北方向行駛，行經該路260號前，由外側快車道欲變換
    車道至機車優先道作路邊停車時，因疏未注意後方來車，致
    與陳曉玫所騎乘之車牌號碼WHC-107號輕機車發生車禍事故
    ，造成陳曉玫受有如上之輕傷等事實，有台南縣警察局南縣
    警交字第M00000000號舉發違反道路交通管理事件通知單1紙
    、台南縣警察局永康分局94年5月2日南縣永警交字第094001
    8289號函暨所附異議人警訊筆錄、陳曉玫警訊筆錄、道路交
    通事故現場圖、道路交通事故調查報告表(一)(二)、陳曉玫及異
    議人之道路交通事故當事人酒精測定紀錄表、現場照片8張
    、被害人陳曉玫之財團法人奇美醫院診斷證明書及邱綜合醫
    院診斷證明書各1紙等附卷可稽。且為異議人所不爭執。從
    而，異議人於前開時、地，有駕駛汽車而違反道路交通安全
    規則以致肇事，並造成陳曉玫受傷之違規行為，應可認定。
  (二)按「行為後法律有變更者，適用裁判時之法律。但裁判前之
    法律有利於行為人者，適用最有利於行為人之法律」、「行
    為後本法有變更者，適用裁處時之規定。但裁處前之規定有
    利於行為人者，適用最有利於行為人之規定」、「納稅義務
    人違反本法或稅法之規定，適用裁處時之法律。但裁處前之
    法律有利於納稅義務人者，適用最有利於納稅義務人之法律
    」刑法第2條第1項、社會秩序維護法第3條及稅捐稽徵法第4
    8條之3分別定有明文。上開法律，對於因法律規定嗣後變更
    ，致對行為人之處罰內容有輕重不同之情形時，立法例上均
    係採取從新從輕主義，故可知我國目前雖就行政罰尚未有統
    一之總則性規定（行政秩序罰法草案第3條已明定「從新從
    輕原則」），然若國家對人民行使制裁權之法律有修正時，
    因新法足以補充舊法之缺失，且較舊法更能適應社會之需要
    ，並兼顧人民權利之保障，即應依從新從輕之原則處理，並
    應類推適用於尚未有類此明文規定之其他行政秩序罰領域，
    以維持法律秩序之和諧性與一致性。而道路交通管理處罰條
    例本質亦為具有行政秩序罰性質之法規，是以，行為後道路
    交通管理處罰條例有變更者，亦應類推適用前開從新從輕原
    則，適用最新、最有利於行為人之規定。而按道路交通管理
    處罰條例第61條第3項條文業經總統於93年4月21日華總一義
    字第09300077601號令修正公布，並經行政院93年6月30 日
    院台交字第0930086684—B號函核定於93年7月1日起施行。
    修正前之道路交通管理處罰條例第61條第3項規定「汽車駕
    駛人駕駛汽車違反道路交通安全規則，因而肇事致人受傷者
    ，吊扣其駕駛執照3個月至6個月」，相較修正後規定「汽車
    駕駛人駕駛汽車違反道路交通安全規則，因而肇事致人受傷
    者，記違規點數3點；致人重傷者，吊扣其駕駛執照3個月至
    6個月」，可知修正後之規定應係較有利於行為人。揆諸前
    揭類推適用「從新從輕」原則之說明，法院於裁判時自應適
    用修正後之道路交通管理處罰條例第61條第3項規定，始為
    妥當。
  (三)查異議人甲○○前述駕車違反道路交通安全規則，因而肇事
    致人受傷之違規事實，其行為時間係93年3月10日，而其行
    為後之93年7月1日，上開道路交通管理處罰條例第61條第3
    項業已修正變更。據此並參照前述「從新從輕」原則類推適
    用之說明，則異議人之上開駕駛汽車違反道路交通安全規則
    ，因而肇事致人受傷之違規行為部分，應適用現行道路交通
    管理處罰條例第61條第3項前段之規定，始為適當。
五、綜上所述，本件受處分人即異議人甲○○於前開時、地，駕
    駛汽車違反道路交通安全規則，因而肇事致人受傷之事實，
    已足認定，而道路交通管理處罰條例第61條第3項嗣後經修
    正亦如前述，則移送機關即交通部公路總局嘉義區監理所台
    南監理站據以引用修正前之道路交通管理處罰條例第61條第
    3項規定，裁處異議人甲○○吊扣其駕駛執照6個月，於法自
    有未洽。原處分關於「違反道路交通安全規則肇事致人受輕
    傷，吊扣駕駛執照6個月」部分，既有上述不當之處，自應
    由本院裁定將原處分該部分撤銷，另為裁定如主文第2項所
    示，以資適法。
六、據上論斷，應依道路交通案件處理辦法第20條前段，裁定如
    主文。
中　　華　　民　　國　　94　　年　　6 　　月　　9 　　日
                  交通法庭  法　官　洪榮家
以上正本證明與原本無異。
如不服本裁定應於送達後5日內向本院提出抗告狀（應附繕本）
。
                            書記官  陳志德
中　　華　　民　　國　　94　　年　　6 　　月　　9 　　日
